臺灣臺中地方法院民事判決　　　　　　　100年度訴字第991號
原　　　告　韋浩慶
訴訟代理人　劉鴻基律師
被　　　告　莊益通
上列當事人間因被告傷害案件，原告提起刑事附帶民事訴訟（10
0年度附民字第119號）請求損害賠償，經本院刑事庭裁定移送前
來，本院於民國100年6月20日言詞辯論終結，判決如下：
    主  文
被告應給付原告新臺幣貳萬元，及自民國一百年三月十五日起至
清償日止，按年息百分之五計算之利息。
原告其餘之訴駁回。
本判決第一項原告勝訴部分，得假執行。但被告如以新臺幣貳萬
元為原告預供擔保，得免為假執行。
原告其餘假執行之聲請駁回。
    事實及理由
一、原告起訴主張：
  (一)緣原告因急需款項供支票兌領，經訴外人謝葆雲仲介，於民
    國99年8月22日簽發面額合計新臺幣（下同）2,850,000元之
    支票3紙及借據，向被告借款2,665,000元，約定清償方法如
    票載發票日、金額，即99年10月12日、10月26日、11月9日
    各清償950,000元，其借款利息185,000元，換算成年利率高
    達36%。99年10月11日原告無力還款，向被告請求寬延期限
    遭拒，同年月13日上開供擔保支票跳票，原告再電話請求被
    告寬限仍遭拒，翌日原告又打電話央求被告寬延，被告要求
    原告出面商談，兩造遂約99年10月15日下午2時在臺中市西
    屯區逢甲公園見面。詎屆時被告竟邀集暴力討債份子，即訴
    外人王美蕙、江建榮等到場，於原告坐定被告駕駛之車號2T
    -6680號自小客車內時，王美蕙、江建榮迅即竄出，打開車
    門坐進被告駕駛自小客車後座，被告隨即將車駛離，先繞行
    逢甲公園，後轉至西屯路停於高速公路涵洞下。期間原告弟
    弟韋浩榮及友人賴炎煌，見原告遭被告等人挾持，打電話予
    原告，原告欲接聽，竟遭江建榮搶走手機，並以手掐住原告
    脖子，使原告不能反抗，被告隨即徒手毆打原告臉、胸，致
    原告嘴唇、鼻子流血滿面。因原告係經謝葆雲仲介，被告並
    給付謝葆雲50,000元、60,000元仲介費，被告乃打電話予謝
    葆雲前來共同處理。謝葆雲抵達後勸說還款未果，被告遂提
    議將原告擄至臺中市南屯區○○○街575號，謝葆雲上班之
    「麗都理容KTV店」，繼續商討債務問題，隨即由被告駕駛
    上開自小客車搭載原告、江建榮，另謝葆雲駕駛車號9592-N
    K自小客車搭載王美蕙前往。迨抵達「麗都理容KTV店」110
    包廂，被告、王美蕙、江建榮、謝葆雲等相繼脅迫原告還款
    ，被告並取出空白本票，要原告打電話叫其太太或家人來簽
    本票，否則不善罷干休，原告不從，被告即再毆打原告臉、
    胸。嗣因原告弟弟韋浩榮報警，經警先打電話予被告，制止
    被告繼續毆打原告，並隨即趕抵現場，原告始獲救。而原告
    因被告之暴力討債，致受有臉之開放性傷口、嘴唇軀體挫傷
    、臉、鼻樑及頸之挫傷等傷害。
  (二)綜上，原告無力還款已一再央求被告寬延，被告不依循法律
    途徑，竟自力以暴力討債，嚴重危害社會治安，除剝奪原告
    行動自由，並先後二次毆打原告胸、臉部，又脅迫原告通知
    其太太或家人前來簽本票贖人，否則不善罷干休，被告所為
    除造成原告生理上痛楚，更造成心理上極度恐懼，爰依民法
    第184條第1項，第195條第1項規定，請求被告給付原告1,00
    0,000元慰撫金，以撫慰原告精神上之痛楚。
  (三)聲明：(1)被告應給付原告1,000,000元，及自本起訴狀繕本
    送達之翌日起至清償日上，按年息百分之五計算之利息。
    (2)願供擔保請准宣告假執行。
二、被告則辯以：
  (一)原告與被告間素昧平生，原告係經訴外人謝葆雲介紹認識後
    ，得知被告經商多年且平日生活起居亟為勤儉，名下存有些
    許積蓄等資訊，並以臺中市烏日區「謙境」別墅建案為由，
    向被告表示該建案如能如期順利完工，獲利相當可觀，惟因
    目前本身所有資金都投入他處，如被告能鼎力相助幫忙渡過
    此難關，將不勝感激等語引誘，以利取信被告，並向被告借
    款。
  (二)又被告並非以放款為生，本身經營之燃料油事業已數十年之
    久，在同業間口碑及信譽之評價極高，毋須再冒著涉刑事罪
    責之風險賺取高額利息，而利息部分係原告當時為達借款目
    的自行提出，非被告所要求。原告向被告借款迄今分文未清
    償，被告就財產損失部分極為慘重。另原告所指暴力討債部
    分，業經檢察官不起訴處分在案。基上，原告所稱實不足採
    。再者，被告會激動憤而出手係因當時原告除悍拒還款外，
    亦不願提出其他還款方案外，又不斷對被告口出惡言，並多
    次向原告說：「有種你就打下去阿，打阿! 打阿! 」等語刺
    激被告；因被告學識程度僅國中畢業，長期是以從事傳統產
    業，苦存積蓄付諸一炬，當下又不斷遭刺激，情急之下理當
    無法克制，被告之衝動雖有過失，惟人之常情，非故意所言
    。綜上，被告除財產損失外，為此又遭配偶不斷怨尤，導致
    家庭失和，自始係損失最大之受害人，原告請求之金額非屬
    合理，明顯要藉此消除所欠債務。
  (三)聲明：(1)原告之訴及其假執行聲請均駁回。(2)如受不利判決
    ，願供擔保免為假執行。
三、兩造不爭執事項：
    被告確有本院100年度易字第632號刑事判決所載之傷害犯行
    ，並造成原告受有臉之傷害性傷口，嘴唇軀體挫傷、臉、鼻
    樑及頸之挫傷等傷害。
四、得心證之理由：
  (一)按當事人對於他造主張之事實，於言詞辯論時不爭執者，視
    同自認；當事人對於他造主張之事實，已於相當時期受合法
    之通知，而於言詞辯論期日不到場，亦未提出準備書狀爭執
    者，準用第1項之規定，民事訴訟法第280條第1項、第3項分
    別定有明文。本件原告主張被告傷害之事實，有本院100年
    度易字第632號刑事判決書1份在卷可憑，並經本院依職權調
    取前開刑事卷宗查閱無訛，且為被告所不爭執，是原告此部
    分之主張，自堪信為真實。是本件審酌之重點厥在於：原告
    請求被告賠償之慰撫金金額應以多少為適當？
  (二)按因故意或過失，不法侵害他人之權利者，負損害賠償責任
    。故意以背於善良風俗之方法，加損害於他人者亦同。次按
    不法侵害他人之身體、健康、名譽、自由、信用、隱私、貞
    操，或不法侵害其他人格法益而情節重大者，被害人雖非財
    產上之損害，亦得請求賠償相當之金額。民法第184條第1項
    前段、第195條第1項前段分別定有明文。且按人之身體、健
    康無法以金錢價值衡量，是慰撫金數額之酌定，自應斟酌加
    害行為、加害人及被害人之身分、地位、家庭經濟或能力，
    暨被害人所受痛苦之程度等一切情狀。本院審酌被告因與原
    告間之金錢糾紛，即以徒手接續毆打原告之頭部，造成原告
    受有臉之傷害性傷口，嘴唇軀體挫傷、臉、鼻樑及頸之挫傷
    等傷害，對原告之生理及心理傷害程度；原告係陸官退伍，
    現自行承攬工程；被告為國中畢業，自營火鼎燃料行，平均
    月收入約一、二十萬元，名下有不動產6筆、田賦1筆、自用
    小客車1輛及投資1筆，業據兩造陳述明確，且有稅務電子閘
    門財產調件明細表在卷可憑，衡諸兩造之身分、地位、經濟
    能力、被告加害情形、原告所受傷勢及精神所受痛苦之程度
    等一切情狀，認為原告請求慰撫金以20,000元為適當，逾此
    部分之請求，則無理由。
  (三)末按給付有確定期限者，債務人自期限屆滿時起，負遲延責
    任。給付無確定期限者，債務人於債權人得請求給付時，經
    其催告而未為給付，自受催告時起，負遲延責任。其經債權
    人起訴而送達訴狀，或依督促程序送達支付命令，或為其他
    相類之行為者，與催告有同一之效力。民法第229條第1項、
    第2項定有明文。又遲延之債務，以支付金錢為標的者，債
    權人得請求依法定利率計算之遲延利息。但約定利率較高者
    ，仍從其約定利率。應付利息之債務，其利率未經約定，亦
    無法律可據者，週年利率為百分之5，民法第233條第1項、
    第203條亦有明文。本件原告對被告之侵權行為債權，核屬
    無確定期限之給付，既經原告提起刑事附帶民事訴訟而起訴
    狀繕本均已送達被告，被告迄未給付，當應負遲延責任。是
    原告請求自刑事附帶民事起訴狀繕本送達被告之翌日即100
    年3月15日起算，按年息百分之5計算之法定遲延利息，核無
    不合，應予准許。
  (四)從而，本件原告依據侵權行為之法律關係，請求被告賠償
    20,000元及自起訴狀繕本送達翌日即100年3月15日起至清償
    日止按年息百分之5計算之利息，為有理由，應予准許。原
    告逾此範圍之請求，則非有據，應予駁回。
五、本件事證已臻明確，兩造其餘攻擊防禦方法與舉證，經審酌
    後核與判決結果無影響，爰不逐一論述。
六、本件原告提起刑事附帶民事訴訟，而由本院刑事庭依刑事訴
    訟法第504條第1項規定，裁定移送前來，免繳納裁判費，其
    於本院審理期間，亦未滋生其他訴訟必要費用，並無訴訟費
    用負擔問題，附此敘明。
七、本件原告勝訴部分，本院所命被告給付金額未逾500,000元
    ，本院應依職權宣告假執行；又被告陳明願供擔保，聲請宣
    告免假執行，核無不合，爰酌定相當擔保金額准許之；至於
    原告敗訴部分，其假執行之聲請，已失所附麗，併予駁回。
據上論結，本件原告之訴一部有理由，一部無理由，依民事訴訟
法第389條第1項第5款、第392條第2項，判決如主文。
中    華    民    國    100    年    7    月    15    日
                  民事第一庭    法  官  戴博誠
正本係照原本作成。
如對本判決上訴，須於判決送達後20日內向本院提出上訴狀。如
委任律師提起上訴者，應一併繳納上訴審裁判費。
中    華    民    國    100    年    7    月    15    日
                                書記官  何俞瑩